【裁判字號】    95,抗,281
【裁判日期】    951031
【裁判案由】    返還提存物
【裁判全文】
臺灣高等法院臺南分院民事裁定  95年度抗字第281號
抗  告  人  甲○○○
          送達代收人：丙○○.
上列抗告人因與相對人乙○○間返還提存物事件，對於中華民國
九十五年九月二十七日台灣嘉義地方法院所為裁定（九十五年度
聲字第四五九號），提起抗告，本院裁定如下：
    主  文
抗告駁回。
抗告訴訟費用由抗告人負擔。
    理      由
一、抗告意旨略以：相對人前向原法院聲請假扣押，查封伊所有
    名下不動產，伊曾請求命相對人限期起訴，相對人乃在兩造
    另案離婚訴訟中對於伊追加提起損害賠償之訴，則本件返還
    提存款事件所稱之訴訟終結者，應係指兩造另案之離婚訴訟
    終結而言。兩造另案離婚之訴經一審法院判決伊勝訴惟尚未
    確定，本件假扣押事件難認已終結，原裁定不察，遽准相對
    人所請，即有未合；爰提起本件抗告，求為廢棄原裁定。
二、按訴訟終結後，供擔保人證明已定二十日以上之期間，催告
    受擔保利益人行使權利而未行使，法院應依供擔保人之聲請
    ，以裁定命返還其提存物，民事訴訟法第一百零四條第一項
    第三款前段定有明文。上開有關供訴訟費用擔保之規定，於
    因假扣押供擔保之情形準用之，此觀同法第一百零六條規定
    亦明。又因假扣押所供之擔保，係為擔保受擔保利益人因不
    當假扣押所受損害而設，受擔保利益之假扣押債務人對於假
    扣押債權人提供之擔保金，依民事訴訟法第一百零六條準用
    同法第一百零三條第一項規定，並與質權人有同一之權利。
    是以執行法院依債權人聲請而實施之假扣押執行，苟因此造
    成債務人之損害，其損害額於執行程序終結時已得核算確定
    ，債務人本於民事訴訟法第五百三十一條第一項之法定損害
    賠償請求權即可行使，並就假扣押債權人提存之擔保金實行
    質權，而無待債權人另案提起之本案訴訟終結。準此，就民
    事訴訟法第一百零四條第一項第二款（修正後變更條序為第
    三款）所謂「訴訟終結」，應從廣義解釋，包括撤銷假扣押
    或假處分裁定及執行程序終結在內（最高法院九十二年度台
    抗字第三七九號裁判意旨參照）。
三、查：
（一）本件相對人與抗告人間請求假扣押事件，相對人前遵嘉義
      地院九十四年度裁全字第一九一三號民事裁定，為供擔保
      ，提供合作金庫銀行南嘉義分行無記名可轉讓定期存單共
      四紙，編號分別為J0000000、H0000000、G0000000、G000
      0000，合計共新台幣（下同）一百七十萬元為擔保物，並
      以嘉義地院九十四度存字第一一三三號提存事件提存在案
      。相對人以上開假扣押事件業經其撤回執行，並聲請嘉義
      地院以九十五年度裁全聲字第七五號裁定撤銷上開假扣押
      裁定，執行程序已終結，其已定二十日以上期間催告受擔
      保利益人即抗告人行使權利而未行使，並提出上揭撤銷假
      扣押民事裁定、民事執行處查封登記函、律師函、掛號郵
      件收件回執、提存書等件影本（原法院卷四至七頁、九頁
      至十頁）為證，而聲請法院准予返還擔保金；經原法院依
      職權調取相關卷宗查明屬實，裁定准予返還上開擔保物，
      於法並無不合。
（二）抗告人雖抗辯：相對人於聲請假扣押之執行後，已在兩造
      另案離婚訴訟中對於伊追加提起損害賠償之訴，則本件返
      還提存款事件所稱之訴訟終結，應指該案之離婚訴訟終結
      而言，兩造間離婚之訴本案訴訟尚未終結，相對人不得聲
      請返還本件擔保金云云；惟上開假扣押事件既經相對人撤
      回執行，抗告人苟因相對人之不當假扣押而受有損害，其
      損害額已可確定，並無因相對人上開假扣押之執行，而有
      再受損害之虞，其法定損害賠償請求權非不可開始行使，
      堪認本件相對人聲請假扣押裁定而開始之「假扣押執行」
      程序，已「訴訟終結」。抗告人抗辯應待兩造另案離婚之
      訴終結，始得謂本案訴訟終結云云，要係誤會，而無足取
      。
（三）綜上，抗告人所持上開理由尚無足採，其據以提起本件抗
      告，指摘原裁定不當，求為廢棄原裁定，非有理由，應予
      駁回。
四、據上論結，本件抗告為無理由，依民事訴訟法第四百九十五
    條之一第一項、第四百四十九條第一項、第九十五條、第七
    十八條，裁定如主文。
中    華    民    國    95    年    10    月    31    日
                    民事第三庭
                                  審判長法  官  陳 光 秀
                                        法  官  曾 平 杉
                                        法  官  李 文 賢
上為正本係照原本作成。
如不服本裁定，僅得於收受本裁定正本送達後十日內以適用法規
顯有錯誤為理由，向本院提出再抗告狀（須附繕本一份及繳納再
抗告裁判費新台幣一千元），並經本院許可後始可再抗告於最高
法院。
中    華    民    國    95    年    11    月     2    日
                                      書記官  劉  清  洪
【附記】
民事訴訟法第495條之1第2項準用同法第466條之1第1、2項規定
：
(1)對於第二審判決上訴，上訴人應委任律師為訴訟代理人。但上
  訴人或其法定代理人具有律師資格者，不在此限。
(2)上訴人之配偶、三親等內之血親、二親等內之姻親，或上訴人
  為法人、中央或地方機關時，其所屬專任人員具有律師資格並
  經法院認為適當者，亦得為第三審訴訟代理人。
民事訴訟法第466條之2：
  上訴人無資力委任訴訟代理人者，得依訴訟救助之規定，聲請
  第三審法院為之選任律師為其訴訟代理人。
                                                   K


司法院資訊處製作；財團法人民間司法改革基金會備份。
